【裁判字號】    98,訴,1313
【裁判日期】    990105
【裁判案由】    毒品危害防制條例
【裁判全文】
臺灣高雄地方法院刑事判決              98年度訴字第1313號
公  訴  人  臺灣高雄地方法院檢察署檢察官
被      告  丙○○
選任辯護人  萬維堯律師
上列被告因毒品危害防制條例案件，經檢察官提起公訴（98年度
偵字第23182 號），本院判決如下：
    主  文
丙○○共同販賣第三級毒品，累犯，處有期徒刑柒年陸月。扣案
之第三級毒品愷他命壹包（驗前淨重壹仟點零柒伍公克，驗後淨
重玖佰玖拾玖點捌玖貳公克，純質淨重捌佰伍拾點零陸參公克，
含外包裝），沒收之。
    事  實
一、丙○○前於民國96年間因違反毒品危害防制條例案件，經本
    院判處有期徒刑3 月，於97年5 月5 日執行完畢。詎仍不知
    警惕，明知愷他命（Ketamine，俗稱Ｋ他命）屬第三級毒品
    ，依法不得販賣，竟與戊○○（綽號「興哥」，另案由檢察
    官偵查中）共同基於意圖營利販賣第三級毒品愷他命之犯意
    聯絡，由戊○○於98年8 月10日15、16時許，在臺南縣新營
    市某處，以新臺幣（下同）18萬元之價格，向真實姓名年籍
    不詳之人販入第三級毒品愷他命1 包（驗前淨重1000.075公
    克，驗後淨重999.892 公克，純質淨重850.063 公克，下稱
    「系爭愷他命」），擬以21萬元販售營利。戊○○於購得系
    爭愷他命後，即於同日23時3 分許至翌日（11日）0 時49分
    許，密集以其門號0000000000號行動電話，與丙○○使用之
    門號0000000000號行動電話聯繫，欲將系爭愷他命放置在丙○○處等事宜。
二、後戊○○於98年8 月11日1 時駕駛黑色賓士小客車搭載甲○○（業經檢察官另案提起公訴），並攜帶系爭愷他命，抵達
    丙○○所在之高雄市○○區○○路32號（即美術館DC大樓，
    丙○○之乾姐姐王怡婷住在該址3 樓）前，甲○○先行下車
    ，丙○○隨即進入小客車內，戊○○向其詢問系爭愷他命之
    品質如何，戊○○並駕駛小客車搭載丙○○在美術館DC大樓
    附近繞行，約10分鐘後，再駛回美術館DC大樓前，丙○○即
    攜帶系爭愷他命（以白色塑膠袋包裝）下車，再搭乘美術館
    DC大樓電梯（電梯監視錄影畫面顯示時間：98年8 月11日1
    時33分47秒）至3 樓王怡婷住處，並將原置於白色塑膠袋包
    裝內之系爭愷他命，換裝入蔓越莓夾鏈空袋內，再裝入紅色
    BRAND WORLD 紅色手提紙袋內。
三、嗣於98年8 月11日1 時52分許，丙○○依戊○○指示，攜帶
    上開裝有系爭愷他命之紅色手提紙袋下樓，並將之放置在美
    術館DC大樓旁路燈下，待某人前來拿取。惟該人尚未到達前
    ，丙○○即於同日2 時10分許，在美術館DC大樓前，為警查
    獲，並扣得上開愷他命1 包（含外包裝）。
四、案經行政院海岸巡防署南部地區巡防局移送臺灣高雄地方法
    院檢察署檢察官偵查起訴。
    理  由
一、程序部分─
  (一)被告丙○○、選任辯護人均爭執證人甲○○偵訊陳述，屬審
    判外之陳述，而不具證據能力。惟按被告以外之人於偵查中
    向檢察官所為之陳述，除顯有不可信之情況者外，得為證據
    ，刑事訴訟法第159 條之1 定有明文。本院審酌證人甲○○
    業於本院以證人身分到庭具結作證，並接受交互詰問，對被
    告詰問、對質之權利並未剝奪；且司法實務運作上，咸認偵
    查中檢察官向被告以外之人所取得之陳述，原則上均能遵守
    法律規定，不致違法取供，其可信性極高，因而明定除顯有
    不可信之情況者外，得為證據。證人甲○○於檢察官訊問時
    之證述，並無證據顯示係遭受強暴、脅迫、詐欺、利誘等外
    力干擾情形，或在影響其心理狀況致妨礙其自由陳述等顯不
    可信之情況下所為。是應認證人甲○○已具結之偵訊陳述，
    具證據能力。
  (二)按傳聞法則之重要理論依據，在於傳聞證據未經當事人之反
    對詰問予以核實，乃予排斥。惟若當事人已放棄對原供述人
    之反對詰問權，於法院審判時表明同意該等傳聞證據可作為
    證據，基於證據資料愈豐富，愈有助於真實發現之理念，並
    貫徹刑事訴訟法修法加重當事人進行主義之精神，確認當事
    人對於證據能力有處分權之制度，傳聞證據經當事人同意作
    為證據，法院認為適當者，亦得為證據。另當事人於調查證
    據時，對於傳聞證據表示「沒有意見」、「對於證據調查無
    意見」，而未於言詞辯論終結前聲明異議，應視為已有將該
    等傳聞證據採為證據之同意，此刑事訴訟法第159 條之5 定
    有明文。本判決所引用之其餘證據資料（詳後引證據），其
    中傳聞證據部分，縱無刑事訴訟法第159 條之1 至第159 條
    之4 或其他規定之傳聞證據例外情形，亦因檢察官、被告及
    選任辯護人除上開有爭執部分外，對全案其餘卷證之證據能
    力均無意見（見本院卷第39頁）；且其等於本院調查證據時
    ，均知有不得為證據之情形，亦均未於言詞辯論終結前聲明
    異議，依刑事訴訟法第159 條之5 規定，應視為檢察官、被
    告、指定辯護人已同意可作為證據。本院斟酌上開證據非非
    法取得，亦無證明力明顯過低之情形，是認均具證據能力。
二、認定犯罪事實所憑證據及理由─
  (一)訊據被告矢口否認有何販賣愷他命之犯行，辯稱：「伊未向
    戊○○購買愷他命，當時是戊○○要伊拿到美術館DC大樓3
    樓，伊拿到那包東西時，並不知道裡面是什麼」云云；辯護
    人則為被告辯護稱：被告並無販入愷他命意圖，是戊○○寄
    放，且被告以打工維生，無經濟基礎，自無21萬元作為販入
    毒品之價金等語。
  (二)經查：
  1.本件扣案米白色粉末，經送鑑驗為愷他命、純度85% 、驗前
    淨重1000.075公克、驗後淨重999.892 公克、純質淨重
    850.063 公克，有高雄醫學大學附設中和紀念醫院9808-97
    號檢驗報告在卷可憑（見98偵23182 號卷第32頁）。足認被
    告放置在美術館DC大樓旁路燈下之物品為愷他命無疑。
  2.戊○○於98年8 月10日15、16時許，在臺南縣新營市某處，
    以18萬元向真實姓名年籍不詳之人販入系爭愷他命，並擬以
    21萬元販售營利，而於翌日（11日）1 時許，將系爭愷他命
    在美術館DC大樓前交付被告一節，業據證人甲○○於本院審
    理時證稱：「被告被抓當天下午3 、4 點，戊○○先載伊到
    臺南新營以18萬元拿到愷他命1 公斤，後駕車南下高雄，欲
    以21萬元將愷他命賣給別人，抵達美明路32號後，伊就下車
    ，被告隨即從大門走出來，戊○○與被告2 人就開車去附近
    逛，約5 至10分鐘後，車開回來，被告就拿1 袋東西上樓；
    戊○○交愷他命給被告的時間約凌晨1 點，是在美明路32號
    大樓門口；當天戊○○在新營拿到3 包愷他命，都是1 公斤
    ，那天沒有給對方錢，全部賣完才給對方錢；當天戊○○拿
    到的3 包愷他命，1 包由伊在新營交流道下轉手交給嘉義的
    朋友，1 包伊帶回去，另1 包戊○○交給被告；戊○○說1
    包他要帶回去；戊○○在駕車離開美明路32號的回程路上，
    有向伊說他拿1 包愷他命給被告；戊○○拿1 包愷他命給被
    告，這要看戊○○要被告做什麼；這次戊○○在新營買的這
    3 包愷他命是要賣的」等語明確（見本院卷第78～91頁）；
    且被告於本院亦陳稱：「當時戊○○在車上有問伊那東西這
    樣算好不好，因為戊○○他看不出來，伊是說還不錯」等語
    （見本院卷第92頁），核與證人甲○○於偵訊、本院分別證
    稱：「當天被告上車後，就在車內查看愷他命的品質，被告
    說可以」（見98偵23182 號卷第40頁）、「伊偵訊說『當天
    被告上車後，就在車內查看愷他命的品質，被告說可以』，
    是實在的」（見本院卷第90頁）等語相符。顯見戊○○購買
    系爭愷他命係為供販賣用，而被告就系爭愷他命品質如何，
    亦較戊○○清楚。至於被告辯稱於戊○○交付系爭愷他命之
    初，尚不知為何物云云；惟依被告於偵訊時自承：「伊曾問
    戊○○愷他命要多少錢，戊○○說要21萬元」等語（見98偵
    23182 號卷第45頁），及上開被告查看系爭愷他命品質之動
    作，應認被告此部分辯解為避重就輕之詞，不足採信。
  3.戊○○於購入系爭愷他命後，即以其門號0000000000號行動
    電話，與丙○○使用之門號0000000000號行動電話於98年8
    月10日23時3 分、30分、37分、42分、翌日（11日）0 時49
    分，各通話19秒、5 秒、4 秒、15秒、12秒，有該等門號之
    雙向通聯紀錄在卷可憑（見本院卷第61～65頁）；且證人即
    行政院海岸巡防署高雄市機動查緝隊員警丁○○於本院證稱
    ：「於98年8 月11日凌晨1 時許，甲○○搭乘1 部黑色賓士
    轎車到美術館DC大樓前，後來被告上了黑色賓士轎車，黑色
    賓士轎車就開走，又回到美術館DC大樓前，被告提了1 包東
    西下車到美術館DC樓上；約15分鐘後，被告從美術館DC大樓
    走出來，手上拎1 個提袋，就走到大樓左手邊約5 公尺的路
    燈下，把提袋放在路燈下，然後離開那路燈約5 步的距離講
    電話，後有1 部BMW 黑色轎車停在大棟大樓對面，車上下來
    1 個男子就是乙○○，乙○○就走到美術館DC大樓前與被告
    講話」等語明確（見本院卷第147 ～148 、162 頁），並提
    出美術館DC大樓電梯監視畫面為憑（見本院卷第191 ～194
    頁）；又被告將原置於白色塑膠袋包裝內之系爭愷他命，換
    裝入蔓越莓夾鏈空袋內，再裝入紅色BRAND WORLD 紅色手提
    紙袋內，亦為被告所自承；復有本件查緝地點現場相片多幀
    在卷可佐（見警卷第51頁）。則戊○○於購入系爭愷他命後
    ，即密集與被告聯繫，復將系爭愷他命交付被告，並由被告
    判斷系爭愷他命之品質、改換包裝，而被告復將價值近20萬
    元之系爭愷他命放置在路燈下，其後並無立即離開之動作，
    顯見被告就系爭愷他命之購入及後續處理，均居於參與之地
    位無訛。
  4.被告就其將系爭愷他命放置在路燈下之原因，於警詢、偵訊
    均供稱：「是『興仔』要伊將系爭愷他命放在電線桿旁」等
    語（見警卷第6 頁，見98偵23182 號卷第6 頁），然於本院
    則改稱：「戊○○叫伊將系爭愷他命拿下去樓下，沒有叫伊
    放在電線桿旁」等語（見本院卷76頁）。惟系爭愷他命價值
    將近20萬元，若非戊○○有所指示，被告豈有任意放置在路
    燈下，造成可能遭查緝或第三人拾取之危險，而被告於放置
    行為後，並無立即離開之動作，業如前述；且被告自取得系
    爭愷他命（依美術館DC大樓電梯監視錄影畫面顯示時間：98
    年8 月11日1 時33分47秒往前推算10至20分鐘），至將系爭
    愷他命放置在美術館DC大樓前路燈下（約98年8 月11日1 時
    52分後），前後未逾1 小時，顯難認戊○○將系爭愷他命交
    付被告，係單純託被告保管；又被告於為放置行為後，並無
    立即離開之動作，業如前述。足認認被告係依戊○○之指示
    ，將系爭愷他命放置在美術館DC大樓前路燈下，等候有人前
    來拿取無訛。
  5.本件被告固就戊○○交付系爭愷他命之目的，堅不吐實。惟
    按「刑法之相續共同正犯，基於凡屬共同正犯，對於共同意
    思範圍內之行為均應負責之原則，共同犯罪之意思不以在實
    行犯罪行為前成立者為限，若了解最初行為者之意思而於其
    實行犯罪之中途發生共同之意思而參與實行者，亦足成立；
    故對於發生共同犯意以前其他共同正犯所為之行為，苟有就
    既成之條件加以利用而繼續共同實行犯罪之意思，則該行為
    即在共同意思範圍以內，應共同負責」。則本件依上開「戊○○購買系爭愷他命係為供販賣圖利用，戊○○並於購入系
    爭愷他命後，密集與被告聯繫，復將系爭愷他命交付被告，
    由被告判斷品質、改換包裝，再由被告將系爭愷他命放置在
    美術館DC大樓前路燈下，等候有人前來拿取」之事證，應認
    被告係基於與戊○○共同營利之意圖，由戊○○先以18萬元
    販入系爭愷他命，再由被告依戊○○指示，將系爭愷他命交
    付他人，惟尚未完成即為警查獲無訛。
  6.公訴意旨雖認被告係基於意圖營利而販賣第三級毒品愷他命
    之犯意，向戊○○販入系爭愷他命云云。惟依證人甲○○之
    證述，足認案發時戊○○攜帶系爭愷他命交付被告，並由被
    告在戊○○車內查看系爭愷他命的品質等事實；且被告遭查
    獲時，工作為臨時工，日薪800 元至1200元，業據其供陳在
    卷（本院卷第227 頁），衡情，被告應無資力向戊○○販入
    價值高達近20萬元之系爭愷他命；又被告於98年8 月11日1
    時33分許攜帶戊○○交付之系爭愷他命至美術館DC大樓3 樓
    後，旋於同日1 時52分許攜帶系爭愷他命下樓，並放置在美
    術館DC大樓旁路燈下，業如前述，衡情，若被告係向戊○○
    販入系爭愷他命，自無於短時間內，再應戊○○要求，將系
    爭愷他命放置在美術館DC大樓旁路燈下之理。至於被告雖於
    偵訊時曾一度供稱：「伊打算以21萬元跟戊○○買系爭愷他
    命」等語（見98偵23182 號卷第44頁），惟此一非屬實際購
    買行為之內心想法，復與被告之經濟情況不符，被告此部分
    之供述，自不可信。是應認檢察官所舉證據，尚不足認定被
    告有向戊○○販入系爭愷他命之行為，併此說明。
  (三)是綜上所述，本件事證明確，被告上開犯行堪予認定，應依
    法論科。
三、論罪、科刑及沒收之理由─
  (一)按販賣毒品罪，不以販入之後，復行賣出為必要，只須意圖
    營利而販入或賣出，有一於此，犯罪即應成立（最高法院92
    年臺上字第7046號判決意旨參照）。核被告丙○○所為，係
    犯毒品危害防制條例第4 條第3 項之販賣第三級毒品罪。被
    告與戊○○間，有犯意聯絡及行為分擔，為共同正犯。公訴
    人雖未認被告係與戊○○共同意圖營利販入第三級毒品，惟
    被告所犯販入第三級毒品犯行則為同一，本院自應審理。又
    被告前有如事實欄所示之犯罪科刑及執行情形，有臺灣高等
    法院被告前案紀錄表在卷可憑，其於受有期徒刑執行完畢，
    5 年以內故意再犯本件有期徒刑以上之罪，為累犯，依刑法
    第47條第1 項規定加重其刑。
  (二)爰審酌被告罔顧毒品極有可能戕害施用者身心健康，竟意圖
    營利而販賣第三級毒品，其行為已足以助長吸食毒品之氾濫
    ，危害社會治安及善良風氣，且犯後飾詞否認、素行亦不佳
    ，並參酌本件扣案愷他命之數量非少等一切情狀，量處如主
    文所示之刑，以資懲儆。
  (三)按毒品危害防制條例第19條第1 項所定「供犯罪所用或因犯
    罪所得之物」，係指犯第4 條至第9 條、第12條、第13條或
    第14條第1 項、第2 項之罪所用或所得之物，不包括毒品本
    身在內，自不得為第三、四級毒品之沒收依據。又同條例對
    於查獲之製造、運輸、販賣、意圖販賣而持有、以非法方法
    使人施用、引誘他人施用及轉讓第三、四級毒品之沒收，並
    無特別規定，如其行為已構成犯罪，則該毒品即屬不受法律
    保護之違禁物，應回歸刑法之適用，依刑法第38條第1 項第
    1 款之規定沒收之（最高法院95年度臺上字第911 號判決意
    旨參照）。是本件扣案愷他命1 包（驗前淨重1000.075公克
    ，驗後淨重999.892 公克，純質淨重850.063 公克），為違
    禁物，依刑法第38條第1 項第1 款規定宣告沒收。又扣案愷
    他命之外包裝（即蔓越莓夾鏈空袋、紅色BRAND WORLD 紅色
    手提紙袋），為被告所有，此為被告所是認，復為供盛裝扣
    案愷他命防潮、易於攜帶之用，依毒品危害防制條例第19條
    第1 項規定宣告沒收。
  (四)另扣案第二級毒品甲基安非他命1 包、吸食器1 個、電子磅
    秤1 個、第三級毒品硝甲西泮31顆，均與被告本件犯行無涉
    ，自不應在本案宣告沒收，併此敘明。
四、適用之法律─
  (一)刑事訴訟法299 條第1 項前段。
  (二)毒品危害防制條例第4 條第3 項、第19條第1 項。
  (三)刑法第11條、第28條、第38條第1 項第1 款、第47條第1 項
    。
本案經檢察官李怡增到庭執行職務。
中    華    民    國    99    年    1    月     5     日
                  刑事第十六庭  審判長法  官  曾逸誠
                                      法  官  王靖茹
                                      法  官  姚水文
以上正本證明與原本無異。
如不服本判決應於收受送達後10日內向本院提出上訴書狀，並應
敘述具體理由；如未敘述上訴理由者，應於上訴期間屆滿後20日
內向本院補提理由書（均須按他造當事人之人數附繕本）「切勿
逕送上級法院」。
中    華    民    國    99    年    1     月    5     日
                                      書記官  何慧娟
附錄本件論罪科刑法條：
毒品危害防制條例第4 條第3 項：
製造、運輸、販賣第三級毒品者，處 5 年以上有期徒刑，得併
科新臺幣 7百萬元以下罰金。

司法院資訊處製作；財團法人民間司法改革基金會備份。
